臺灣高雄地方法院刑事判決　　　　　　　　　　　　九十三年度易字第一三一０號
　　 公　訴　人　臺灣高雄地方法院檢察署檢察官
　　 被　　　告　甲○○　男　.
右列被告因妨害電腦使用罪案件，經檢察官提起公訴（九十三年度偵字第一四二五九
號），本院判決如左：
    主  文
甲○○無罪。
    理  由
一、公訴意旨略以：甲○○曾幫丁○○鋪設網路線路而知悉丁○○所經營「大盟企業
    行」網咖店之ＩＰ位址。竟於民國九十三年三月二十九日，在高雄市鼓山區○○
    ○路十二號所經營之「三五八」網咖店內，利用所申設之網路線路（ＩＰ址為二
    一一‧七二‧二三‧一二四）封包電磁紀錄傳送之干擾方式，將大量封包傳送至
    丁○○所申請使用之網路線路（ＩＰ址為六一‧二二一‧一八一‧一六一），致
    使丁○○之網路線路頻寬受阻塞癱瘓，無法正常執行資料傳輸，致影響丁○○「
    大盟」網路咖啡店之營業而受有損害，因認被告涉犯刑法第三百六十條之妨害電
    腦使用罪罪嫌。
二、按犯罪事實應依證據認定之，無證據不得認定犯罪事實；又不能證明被告犯罪者
    ，應諭知無罪之判決；刑事訴訟法第一百五十四條第二項、第三百零一條第一項
    分別定有明文。又刑事訴訟法第一百六十一條已於民國九十一年二月八日修正公
    布，其第一項規定：檢察官就被告犯罪事實，應負舉證責任，並指出證明之方法
    。因此，檢察官對於起訴之犯罪事實，應負提出證據及說明之實質舉證責任。倘
    其所提出之證據，不足為被告有罪之積極證明，或其指出證明之方法，無從說服
    法院以形成被告有罪之心證，基於無罪推定之原則，自應為被告無罪判決之諭知
    最高法院著有九十二年台上字第一二八號判例可資參照。次按告訴人之告訴，係
    以使被告受刑事訴追為目的，是其陳述是否與事實相符，仍應調查其他證據以資
    審認，最高法院五十二年度台上字第一三○○號判例要旨亦足資參照。
三、公訴人認被告涉犯右揭罪嫌無非係以：告訴人丁○○之指訴及ＩＰ址為六一‧二
    二一‧一八一‧一六一、ＩＰ址為二一一‧七二‧二三‧一二四二點間之檢測數
    據資料，及證人乙○○證稱於前二點ＩＰ位址間，有封包回傳之現象因而佔用頻
    寬，使資料傳輸緩慢等為其論據。訊據被告堅決否認有何妨害電腦使用之犯行，
    辯稱：所傳送之封包的量僅為Ｔ１專線頻寬之一百二十五分之一，不足發生妨害
    電腦使用之結果，且該ＩＰ位址係伊經營網路咖啡店，開放供不特定之客人使用
    ，伊無法干涉客人如何使用等語。
四、按ＩＣＭＰ程式的全稱是Internet Control Message Protocol（或譯為網際控
    制管理協定）。自技術角度來說，ＩＣＭＰ程式就是一個「錯誤偵測與回報機制
    」，其目的就是讓我們能夠檢測網路的連線狀況﹐也能確保連線的準確性，其功
    能主要有：偵測遠端主機是否存在、建立及維護路由資料、重導資料傳送路徑、
    資料流量控制。而ＩＣＭＰ之ＤＯＳ攻擊則是駭客於利用正常網路使用中的合法
    功能，而將其應用到非法的途徑上，主要採用Echo Request/Reply這兩個訊息來
    進行攻擊，此與它們本身的用途特殊有關。ICMP Echo Request/Reply的封包格
    式包括Option Data這一部分，雖然其內容可有可無，但是當EchoRequest包含此
    部分資料時，接收端必須將這些資料原封不動的包含在Echo Reply中回送給發送
    端。由於Option Data的大小並非固定，因此形成了有心人士用來破壞系統的安
    全漏洞。在TCP/IP的定義中，雖然沒有明定封包的大小，但是小於六五五三五
    bytes的封包才算合法。只要刻意地將Echo Request的Option Data塞入大量資料
    ，便可以造出超過六五五三五bytes的TCP/IP封包。當它送入被攻擊端的電腦時
    ，由於作業系統本身無法處理這種變形封包，因此會造成網路壅塞，更會使目標
    主機因為無法反應如此多的系統interrupt而導致當機、暫停服務。除此之外，
    如果一連串的ICMP broadcast封包流（packet flood）被送進目標網域內的話，
    將會造成網路交通長時間的極度壅塞，使該網域上的電腦（包括中介者router）
    都成為攻擊的受害者，這也是ＩＣＭＰ之ＤＯＳ攻擊最難以防範之處。
五、經查：本件系爭二點ＩＰ位址間封包有互相傳送之現象，並非僅由被告網咖店之
    ＩＰ址二一一‧七二‧二三‧一二四往告訴人之ＩＰ址為六一‧二二一‧一八一
    ‧一六一傳送；且發生此種現象之原因很多，若有通訊協定之設定也會造成封包
    回傳，此外，線上遊戲或聊天室如有執行ＩＣＭＰ程式，亦可能發生此種現象，
    而本件無法知道哪一方有執行ＩＣＭＰ程式等情，業據證人中華電信網路維運部
    門系統工程師乙○○於本院審理時證述明確。另告訴人所經營之「大盟企業行」
    網咖店之電腦，確實於九十三年三月二十九日下午三時三十分間，因封包互傳而
    造成網路有阻塞，且被告之二一一．七二．二三．一二四ＩＰ位址有時為封包之
    來源位址（執行ICMP Echo），有時為封包之目的位址（執行ICMP Reply）等情
    ，亦有中華電信公司之檢測數據資料影本一紙在卷可稽，核與前揭證人之證詞相
    符，應堪信為真實。而被告與告訴人均為網咖業者亦為被告及告訴人所互相供承
    在卷。則衡諸前揭說明，ＩＣＭＰ之ＤＯＳ攻擊可由駭客經由正常網路之使用而
    發動，且被告及告訴人所經營之網咖復為不特定多數人得以使用電腦網路之營業
    處所，則本件既無法證明是由何人啟動封包互傳之機制，是否該ＩＣＭＰ之ＤＯ
    Ｓ攻擊係由被告所經營之網咖店之ＩＰ址為二一一．七二．二三．一二四上之電
    腦所啟動，已有可疑，況且縱令該ＩＣＭＰ之ＤＯＳ攻擊係由被告所經營之網咖
    店之電腦所發動，但被告所經營者既為網咖店，使用被告電腦者乃不特定之多數
    人，如無實據，亦難僅以ＩＰ址為六一．二二一．一八一．一六一、ＩＰ址為二
    一一．七二．二三．一二四二點之間有封包互傳之情形，即排除駭客利用被告或
    告訴人所經營網咖店之電腦進行ＩＣＭＰ之ＤＯＳ攻擊之可能，而遽認係被告利
    用曾為告訴人處理網際網路之設置，而設定封包互傳之通訊協定以電腦程式干擾
    告訴人之電腦或相關設備之犯行係被告所為。況告訴人亦自承被告係於四年前為
    告訴人處理網際網路之問題，此亦為被告所不爭，則事隔四年之久，被告如何記
    得四年前所為網際網路設定，實有可疑，此外復查無其他積極證據足資證明被告
    有何以電腦程式干擾他人電腦或相關設備之犯行，參酌前揭二之說明，實難對被
    告率以干擾電腦或相關設備罪相繩。
六、綜上查證，公訴人認被告甲○○涉犯前揭罪行，所為之舉證尚未能達通常一般之
    人均不致有所懷疑，而得確信其為真實之程度，而有合理懷疑之存在，依據「罪
    證有疑，利於被告」之證據法則，即不得據為不利被告之認定；則公訴人所提出
    之證據，不足為被告有罪之積極證明，其指出證明之方法，亦無從說服法院以形
    成被告有罪之心證，揆諸前揭說明，本院自應為被告無罪之諭知
據上論斷，應依刑事訴訟法第三百零一條第一項前段，判決如主文。
本案經檢察官丙○○到庭執行職務。
中　　　華　　　民　　　國　　九十三　　年　　 十二 　　月　　 十五 　　日
                                  臺灣高雄地方法院刑事第二庭
                                      審判長法  官  莊崑山
                                            法　官  李育信
                                            法  官  黃宣撫
右正本證明與原本無異。
如不服本判決，應於收受判決後十日內向本院提出上訴書狀。
　　　　　　　　　　　         　　　 　　　書記官  謝文心
中　　　華　　　民　　　國　　九十三　　年　　 十二 　　月　　二十七　　日
